臺灣高等法院刑事判決               100年度上易字第1906號
上  訴  人
即  被  告  林玉梅
上列上訴人因毒品危害防制條例案件，不服臺灣宜蘭地方法院10
0年度易字第66號，中華民國100年6月28日第一審判決（起訴案
號：臺灣宜蘭地方法院檢察署99年度偵字第5201號，及移送併辦
：100年度偵緝字第7號），提起上訴，本院判決如下：
    主  文
原判決撤銷。
本件免訴。
    理  由
一、公訴意旨略以：被告林玉梅明知海洛因為毒品危害防制條例
    第2條第2項第1款所規定之第一級毒品，未經許可不得持有
    之，竟於民國98年7月15日下午某時，在新竹市某處，向姓
    名年籍不詳綽號之人，以新臺幣（下同）1萬6千元之代價，
    購買第一級毒品海洛因7包（合計驗餘淨重：10.63公克）而
    持有之。嗣於98年7月16日凌晨3時50分許，在宜蘭縣羅東鎮
    ○○路52號前因形跡可疑經警盤查於上述地點及其駕駛之EO
    -9898號自小客車上，查獲被告持有之上開毒品，始悉上情
    ，因認被告林玉梅所為涉犯毒品危害防制條例第11條第1項
    之持有第一級毒品罪嫌。
二、按案件曾經判決確定者，應諭知免訴之判決，刑事訴訟法第
    302條第1款定有明文。次案刑事訴訟法第302條第1款規定，
    案件曾經判決確定者，應為免訴之判決，係以同一案件，已
    經法院為實體上之確定判決，該被告應否受刑事制裁，既因
    前次判決而確定，不能更為其他有罪或無罪之實體上裁判，
    此項原則，關於實質上一罪或裁判上一罪（如連續犯、牽連
    犯、想像競合犯），其一部事實已經判決確定者，對於構成
    一罪之其他部分，亦均應適用，此種事實係因審判不可分之
    關係在審理事實法院，就全部犯罪事實，依刑事訴訟法第26
    7條規定，本應予以審判，故其確定判決之既判力自應及於
    全部之犯罪事實（最高法院32年度上字第2578號判例、60年
    臺非字第77號判例參照）。
三、訊據上訴人被告坦承其駕駛車牌號碼EO-9898號自用小客車
    ，於98年7月16日凌晨3時50分許，停靠在宜蘭縣羅東鎮○○
    路52號前為警查獲，並扣得甲基安非他命4包等情不諱，惟
    矢口否認持有海洛因之犯行，並辯稱：查獲當時伊把裝有安
    非他命的眼鏡盒丟在地上，是因為伊想假設被扣到的毒品太
    多，刑期會太重，現場因為是大馬路有很多人在看，所以不
    願意當場被搜索，被帶回派出所在巡邏車上時，手被銬在前
    面，手被拉著很痛，所以動來動去，在巡邏車上查獲的海洛
    因不是伊的云云。經查：
  (一)宜蘭縣政府警察局羅東分局公正派出所員警於98年7月16 日
    查獲本案，將被告帶回派出所後，隨即在押解被告之巡邏車
    上搜索，於後座腳踏墊處扣得粉狀物品7包，業經原審當庭
    勘驗蒐證錄影光碟（見原審卷第49頁），且扣案粉狀物品7
    包送鑑定後，確係毒品海洛因，有法務部調查局濫用藥物實
    驗室98年8月10日調科壹字第09823021620號鑑定書1紙附卷
    可證（見98年度偵字第3091號卷第61頁）。
  (二)關於本件查獲之過程，依證人即黃國勝警員於審理中證稱：
    那天伊是與警員李育霖執勤，當天由李育霖開巡邏車的時候
    ，發現被告的車子發動，但停在馬路中間，有妨害到交通，
    就下車查看，看到被告好像是昏睡在駕駛座上，他們以為是
    酒駕，但沒有聞到酒味，就叫被告，但是被告也叫不醒，後
    來就把被告的車移到旁邊，但是之後被告的精神也不好，講
    話也說不清楚，就查被告的身分，查到被告有前科，就請被
    告下車，要詢問被告情形，但是被告也不配合，他們懷疑被
    告有吃藥，就請被告下車，被告當時就有很多動作，後來另
    外1位同事何思義騎機車上班經過，他就過來幫忙，但是被
    告還是不配合下車，為了要維護被告的安全，要被告下車，
    被告下車之後就丟了1個東西在車底下，其他同事去車底下
    看被告所丟的東西，撿起來打開後發現那裡面有毒品，之後
    他們就要逮捕被告，但因為被告是女生，所以沒有上手銬，
    就請女同事過來支援，支援的警察是邱亞珍跟顏德政，他們
    是各騎1部機車過來，就請邱亞珍來控制被告，後來在被告
    褲子的右後處發現1包東西，但是被告拒絕交出，邱亞珍要
    拿時，被告一直掙扎不讓他們拿，之後再控制被告，並在被
    告車子打檔的地方又發現1個小袋子，裡面打開後又發現類
    似毒品的東西，後來他們開巡邏車，邱亞珍跟被告一起坐在
    後座，是李育霖開巡邏車回派出所，將被告帶回派出所後，
    因為之前有看到被告在褲子後面有東西，所以在派出所所長
    室，邱亞珍有對被告搜身，但邱亞珍說被告身上沒有東西，
    可是因為那時在現場他們有看到東西，所以懷疑被告可能在
    途中又把東西丟了，後來到巡邏車去看，就在巡邏車後座，
    就是被告所坐的地方，發現1個鐵盒子，打開以後就看到疑
    似毒品的東西等語（見原審卷第61至64頁）；另據證人即邱
    亞珍警員於審理中證稱：當天伊是上4點的勤務，有聽到要
    支援，所以就騎摩托車過去現場，到了之後，現場已經有同
    事在盤查，伊就前往瞭解是什麼情形，同事向伊表示有1個
    持有毒品的情形，因為是女性，要伊幫忙搜身，但是被告蹲
    在地上，不願意配合，警員有說被告褲子那邊有東西，因為
    被告蹲在地上不讓他們搜身，被告當時也是癱軟的狀態，也
    沒有辦法拉起來，伊一要拉被告，被告就又蹲下來，所以其
    他的警員就說先把被告帶回去派出所作進一步的搜身，帶回
    去時，伊與被告坐在巡邏車的後座，伊是坐在左後方，被告
    是坐在右後方，在車上時，被告是上手銬，是將被告的手銬
    在前面，當時伊有把手放在被告的手上，當時被告一直扭動
    ，伊有問被告為何一直要動，被告說她會痛，伊就說既然會
    痛為何還要一直動，回到派出所，伊帶被告到派出所所長室
    去搜身，那時候被告就很配合的讓伊搜身，結果那個時候沒
    有搜到任何東西，有警員說那時候明明在身上有覺得被告身
    上有東西，所以就到巡邏車上去找，在巡邏車的後座有找到
    等語（見原審卷第65至68頁）。依證人黃國勝警員與邱亞珍
    警員所述，被告於查獲當時，為恐持有毒品犯行遭查獲，在
    抗拒盤查之過程中，為脫免刑責，先趁隙將甲基安非他命丟
    棄於自用小客車下，雖為員警當場發覺，但將被告押解回派
    出所之過程中，被告竟利用身體之扭動，將原藏放之海洛因
    丟棄於巡邏車上等情。況被告前於警訊中，業已自承於98年
    7月15日下午某時，在新竹市某處，向姓名年籍不詳之人，
    以新台幣（以下同）1萬6,000元之代價，購入海洛因、甲基
    安非他命等語（見警羅偵字第0983103602號卷第2頁），足
    證上開扣案之海洛因7包確係被告持有無訛。
四、按一行為觸犯數罪名之想像上競合犯，係指行為人以一個意
    思決定發為一個行為，而侵害數個相同或不同之法益，具備
    數個犯罪構成要件，成立數個罪名之謂，乃處斷上之一罪，
    有最高法院71年台上2837號判例意旨可參。查本件被告於98
    年7月15日下午某時，在新竹市某處，向姓名年籍不詳之人
    ，以1萬6,000元之代價，購入海洛因7包、甲基安非他命4包
    後，嗣於98年7月16日凌晨3時50分許，在其宜蘭縣宜蘭市○
    ○路73號5樓住處，以將甲基安非他命置入玻璃球內以火燒
    烤施用其霧化煙氣之方式，施用甲基安非他命1次，經臺灣
    宜蘭地方法院檢察署檢察官99年度毒偵字第927號提起公訴
    ，由原審法院以99年度易字第614號判決被告施用第二級毒
    品，累犯，處有期徒刑5月，並諭知易科罰金之折算標準，
    並於100年4月11日判決確定等情，有臺灣宜蘭地方法院99年
    度易字第614號判決（見本院卷第33、34頁）及本院被告前
    案紀錄表可憑。被告既係同時向姓名年籍不詳之人，以1萬
    6,000元之代價，購入海洛因7包、甲基安非他命4包，則被
    告同時持有第一級毒品及第二級毒品之犯行，屬想像競合犯
    ，為裁判上一罪，嗣其持有第二級毒品之低度行為，為施用
    之高度行為所吸收，則其持有第一級毒品之犯行與施用第二
    級毒品之犯行，亦屬想像合犯，具裁判上一罪關係。茲被告
    施用第二級毒品之犯行，既經原審法院判決有罪確定，則檢
    察官就與之有想像競合犯裁判上一罪關係，為上開確定判決
    效力所及之持有第一級毒品犯行，再行起訴，依刑事訴訟法
    第302條第1款規定，自應為免訴判決之諭知。
五、原審未予詳查，遽為被告有罪之判決，自有未當，被告上訴
    雖未指摘及此，然原判決既有上開可議，仍屬無可維持，自
    應由本院將原判決撤銷改判，為被告免訴之諭知。
六、本件起訴部分既經本院諭知被告免訴，則臺灣宜蘭地方法院
    檢察署檢察官100年度偵緝字第7號移送併辦部分，即應退由
    檢察官另為適法處分。
據上論斷，應依刑事訴訟法第369條第1項前段、第364條、第302
條第1款，判決如主文。
本案經檢察官陳正芬到庭執行職務。
中    華    民    國   100    年    10    月    11    日
                  刑事第二十一庭審判長法  官  周政達
                                      法  官  江翠萍
                                      法  官  許永煌
以上正本證明與原本無異。
不得上訴。
                                      書記官  賴資旻
中    華    民    國   100    年    10    月    12    日